【裁判字號】    97,訴,72
【裁判日期】    970307
【裁判案由】    搶奪
【裁判全文】
臺灣雲林地方法院刑事判決                97年度訴字第72號
公  訴  人  臺灣雲林地方法院檢察署檢察官
被      告  甲○○
輔  佐  人  丙○○
上列被告因搶奪案件，經檢察官提起公訴（96年度偵字第6574號
、97年度偵字第333 號），被告於準備程序中就被訴事實為有罪
之陳述，受命法官於聽取當事人之意見後，本院合議庭裁定改由
受命法官獨任以簡式審判程序審理，判決如下：
    主  文
甲○○共同犯攜帶兇器夜間侵入住宅搶奪罪，處有期徒刑壹年貳
月。
    犯罪事實及理由
壹、程序事項：
    本件經被告甲○○於準備程序期日為有罪之陳述，而經本院
    裁定以簡式審判程序加以審理，則依據刑事訴訟法第273 條
    之2 、同法第159 條第2 項之規定，不適用傳聞法則有關限
    制證據能力之相關規定；並得依同法第310 條之2 之準用同
    法第454 條之規定製作略式判決書，依法僅需記載犯罪事實
    、證據名稱及應適用之法條，並得以簡略方式為之，合先敘
    明。
貳、實體事項：
一、構成犯罪事實：
    甲○○為乙○○之堂兄。緣乙○○與姓名、年籍不詳綽號「
    阿萬」之成年男子同住在彰化縣竹塘鄉○○村○○路竹圍巷
    2 號，因而知悉「阿萬」之友人丁○○生活富裕，有機可乘
    ，竟心生歹念，於民國96年12月13日晚上11時許，見丁○○
    獨自駕駛車牌號碼5266-MA 號自用小客車前往「阿萬」上址
    住處，乙○○乃先於翌日凌晨1 時許，駕駛車牌號碼4882-G
    X 號自用小客車，並攜帶客觀上足以對人之生命、身體、安
    全構成威脅，具有危險性之兇器三角銼刀1 支，尾隨跟蹤駕
    車離去「阿萬」住處之丁○○，待查知丁○○係前往伊友人
    邱源裕位在竹塘鄉○○街住處後，旋驅車至甲○○位在竹塘
    鄉○○村○○路204 號住處，邀甲○○一同外出，並於駕車
    搭載甲○○前往上揭邱源裕住處途中，向甲○○告以計劃對
    丁○○行搶，然因丁○○與乙○○有數面之緣，為避免身分
    曝光，擬由甲○○持三角銼刀下手行搶，再由乙○○駕車接
    應離去。詎甲○○一時利益薰心，竟接受乙○○提議，2 人
    乃共同基於意圖為自己不法所有之犯意聯絡，一同前往上揭
    邱源裕住處外等候，欲伺機搶奪丁○○財物。於96年12月14
    日凌晨3 時許，丁○○駕車離開邱源裕住處返家後，乙○○
    及甲○○立即駕駛車輛尾隨在後。於同日凌晨4 時許之夜間
    ，丁○○返抵其位於雲林縣斗六市○○街25號住處，開啟住
    宅車庫之電動鐵捲門，將車輛駛入車庫內之際，尾隨而至之
    乙○○及甲○○見機不可失，甲○○立即下車，並持上揭三
    角銼刀衝入該處車庫內，對甫下車之丁○○揮舞該把銼刀，
    丁○○見狀不知所措，甲○○隨即丟棄該把銼刀，上前搶奪
    丁○○背掛在左肩之皮包1 只（內有丁○○之身分證、全民
    健康保險卡、鳳凰志工榮譽卡、臺灣郵政股份有限公司斗六
    郵局提款卡、臺灣土地銀行信用卡、臺新國際商業銀行信用
    卡、行照、汽車及機車駕照各1 張、內含門號0000000000號
    、0000000000號SIM 卡之行動電話各1 支及新臺幣〈下同〉
    54,000元），雙方經激烈拉扯，致丁○○受有右側胸部挫傷
    及左側上臂挫傷瘀傷之傷害（傷害部分未據告訴），拉扯約
    1 分鐘後，甲○○順利搶得該只皮包，旋立即搭乘在旁把風
    之乙○○所駕駛車輛離去，匆忙之中，甲○○不慎遺留1 隻
    拖鞋在現場。得手後，乙○○及甲○○並朋分搶得財物，由
    乙○○取走48,000元及行動電話2 支，甲○○則僅分得6,00
    0 元，其餘證件及皮包並隨手丟棄在國道一號公路斗六往西
    螺路段附近路旁。嗣因丁○○報警處理，為警在其住宅車庫
    內查扣甲○○遺落之拖鞋1 隻，在車庫外扣得甲○○丟棄之
    三角銼刀1 把及遺落之另1 隻拖鞋，並根據丁○○提供之車
    牌號碼，方循線查悉上情。
二、認定犯罪事實所憑之證據：
    (一)被害人丁○○於警詢及偵查中之指述。
    (二)車籍查詢－基本資料詳細畫面1 紙。
    (三)診斷證明書1 紙。
    (四)監視器翻拍照片2 張及蒐證照片7 張。
    (五)三角銼刀1 支及拖鞋1 雙扣案。
    (六)被告甲○○於警詢、偵查及本院審理時之自白，且與上開
      積極證據相符，應可採信。
    (七)綜上所述，本件事證明確，被告犯行應堪認定。
三、論罪科刑之理由：
    (一)按刑法第321 條第1 項第3 款之攜帶兇器竊盜罪，係以行
      為人攜帶兇器竊盜為其加重條件，此所謂兇器，其種類並
      無限制，凡客觀上足以對人之生命、身體、安全構成威脅
      ，具有危險性之兇器均屬之，且只須行竊時攜帶此種具有
      危險性之兇器為已足，並不以攜帶之初有行兇之意圖為必
      要（最高法院79年臺上字第5253號判例參照）。查扣案之
      三角銼刀1 支，全長33.8公分，把手部分長8.8 公分，其
      餘部分為鐵質，鐵質部分為三角長柱狀等情，業經本院當
      庭勘驗屬實（本院卷第29頁背面），若持之攻擊人，客觀
      上顯足以危害他人生命、身體安全，屬具有危險性之兇器
      。是核被告甲○○所為，係犯刑法第326 條第1 項、第32
      1 條第1 項第1 款、第3 款之攜帶兇器夜間侵入住宅搶奪
      罪。被告就上開犯行與乙○○間有犯意聯絡及行為分擔，
      為共同正犯。
    (二)爰審酌被告前無前科，素行良好，僅國中肄業，教育程度
      不高，從事臨時工，經濟狀況也不佳，然正值青壯，四肢
      健全，不思以正當途徑賺取所需，竟攜帶兇器於夜間侵入
      被害人住宅搶奪他人財物，除嚴重破壞社會秩序，也對被
      害人造成財產損失，更影響被害人心理，造成被害人不安
      與恐懼，惟考量本件係由乙○○策劃、主導，甲○○於犯
      案過程也未以兇器傷害被害人，尚非兇殘之人，其本身又
      為輕度智能障礙，及其犯後自警詢迄至本院審理終結均能
      坦承犯行，態度良好等一切情狀，量處如主文所示之刑。
    (三)扣案之三角銼刀1 支雖係供被告搶奪所用之物，然被告甲○○辯稱並非伊所有，也查無其他積極證據足資認定係被
      告所有，而共犯乙○○又迄未到案，該三角銼刀是否屬共
      犯乙○○所有亦未明，爰不予宣告沒收。另扣案之拖鞋1
      雙雖屬被告所有，然並非供犯搶奪罪所用之物，亦不予宣
      告沒收。
四、適用之法律：
    (一)刑事訴訟法第273 條之1 第1 項、第299 條第1 項前段。
    (二)刑法第28條、第326 條第1 項、第321 條第1 項第1 款、
      第3 款。
本案經檢察官廖弼妍到庭執行職務。
中    華    民    國    97    年    3     月    7     日
                  刑事第二庭  法  官  廖淑華
以上正本證明與原本無異。
如不服本判決，應於判決收受後10日內，向本院提出上訴狀（須
附繕本）。
                              書記官  張菀純
中    華    民    國    97    年    3     月    7     日
附錄本案論罪科刑法條全文：
刑法第321 條：（加重竊盜罪）
犯竊盜罪而有左列情形之一者，處6 月以上、5 年以下有期徒刑
：
一  於夜間侵入住宅或有人居住之建築物、船艦或隱匿其內而犯
    之者。
二  毀越門扇、牆垣或其他安全設備而犯之者。
三  攜帶兇器而犯之者。
四  結夥三人以上而犯之者。
五  乘火災、水災或其他災害之際而犯之者。
六  在車站或埠頭而犯之者。
前項之未遂犯罰之。
刑法第326 條：（加重搶奪罪）
犯前條第1 項之罪，而有第321 條第1 項各款情形之一者，處1
年以上7 年以下有期徒刑。
前項之未遂犯罰之。


司法院資訊處製作；財團法人民間司法改革基金會備份。
